臺灣臺南地方法院刑事判決
111年度易字第684號
公  訴  人  臺灣臺南地方檢察署檢察官
被      告  王易聖



上列被告因家暴毀損等案件，經檢察官提起公訴（110年度營偵
字第2575號），本院判決如下：
    主  文
王易聖成年人故意對少年犯致令他人物品不堪用罪，處拘役伍拾
日，如易科罰金，以新臺幣1仟元折算1日；又犯恐嚇危害安全罪
，處有期徒刑參月，如易科罰金，以新臺幣1仟元折算1日。
其餘被訴毀損罪部分，無罪。
    事  實
一、王易聖為成年人，與乙○○(原名：林○○) 前為男女朋友，乙○
    ○與未滿十八歲之少年丙○○(民國93年11月生；姓名詳卷) 則
    係母子關係，渠等共同居住在乙○○所有位在臺南市○○區○○00
    0○0號房屋，渠等間具有家庭暴力防治法第3條第2款所定之
    家庭成員關係。㈠緣乙○○於民國110 年9月11日1時35分後至4
    時38分許前之某時分許，在上開住處遭王易聖毆打後逃離住
    處(所涉傷害犯行，業經本院以110年度侵訴字第64號判決判
    處有期徒刑六月確定) ，後王易聖遍尋不著乙○○，遂於110
    年9月13日1時許，在上開住處3 樓，喚醒熟睡中之丙○○，後
    要求丙○○聯繫乙○○未果後勃然大怒，基於毀損他人器物之犯
    意，將丙○○所有之手機重摔在地，致該手機分解而不堪使用
    ，足生損害丙○○；㈡基於恐嚇之犯意，於110年9月19日23時4
    7分許起，接續向乙○○傳送簡訊內容為「我人在東山，你現
    在敢不敢出來面對」、「妳已無家可歸」、「妳在不回電話
    給我，我真的讓妳無家可住」，致乙○○心生畏懼，足生危害
    於安全。
二、案經乙○○、丙○○訴由臺南市政府警察局白河分局報告臺灣臺
    南地方檢察署檢察官偵查起訴。
    理  由
壹、有罪部分
一、訊問被告王易聖固坦承於上開事實㈠所示時、地有與告訴人
    丙○○說話，並於事實㈡所示時間有傳送上開簡訊與告訴人乙○
    ○，惟矢口否認有何毀損、恐嚇犯行，辯稱：伊沒有摔丙○○
    的手機；傳簡訊的部分，之前的傷害罪案件中已經判過了，
    筆錄是一起做的，因為告訴人（乙○○）之前欠伊錢，伊跟告
    訴人說多多少少還伊一些錢云云。經查：
  ㈠關於毀損告訴人丙○○手機之犯行，業據證人即告訴人丙○○指
    證明確(見警卷第59-63頁、偵卷第55-58頁)，並有手機毀損
    照片1張（警卷P71）可證。參酌被告自承於凌晨叫醒告訴人
    丙○○，並要告訴人丙○○打電話給告訴人乙○○等情（見警卷第
    6-7頁），核與告訴人丙○○指訴情節均相吻合。再被告供稱
    「我還問他說有無錢吃飯，我還拿錢給他…」（見偵卷第74
    頁），若果真如此，被告對告訴人丙○○可謂仁至義盡，告訴
    人丙○○又何以會自行摔壞手機來誣陷被告呢？顯不合常理！
    故被告此部分所辯殊難採信，應以告訴人丙○○指證與所示證
    據較相符，可堪信屬真實。
　㈡關於恐嚇告訴人乙○○乙節，被告雖辯稱於前案(本院110年度
    侵訴字第64號乙案)已判決云云，然參酌本院110年度侵訴字
    第64號乙案判決內容，不僅無罪部分未論及上開傳簡訊恐嚇
    告訴人乙○○之事實，連同該判決中不另為無罪諭知及無罪部
    分皆未論及110年9月19日23時47分許起，被告接續向乙○○傳
    送簡訊之事實，因此，被告辯稱此部分業經前案判決確定乙
    節顯與事實不符。又此部分犯行除業經證人即告訴人乙○○（
    林○○）證述在卷(見警卷第81-85頁，偵卷第55-58頁)外，復
    有簡訊截圖2張（見警卷第97頁）可參，足證告訴人乙○○之
    指證非虛。
　㈢綜上，被告所辯無非畏罪卸責之詞，均無理由。本件事證已
    臻明確被告犯行均堪認定，應依法論科。
二、論罪科刑
  ㈠按家庭暴力者，謂家庭成員間實施身體或精神上不法侵害之
    行為；又家庭暴力罪者，謂家庭成員間故意實施家庭暴力行
    為而成立其他法律所規定之犯罪，家庭暴力防治法第2條第1
    款、第2款分別定有明文。查被告與告訴人乙○○於案發時為
    同居男女朋友，而乙○○與告訴人丙○○則係母子關係，三人屬
    家庭暴力防治法第3條第2款規定之家庭成員。又按兒童及少
    年福利與權益保障法第112條第1項前段「成年人故意對兒童
    、少年犯罪者，加重其刑至二分之一」之規定，係對被害人
    為兒童、少年之特殊要件予以加重處罰，乃就犯罪類型變更
    之個別犯罪行為予以加重，屬刑法分則加重之性質，成為另
    一獨立之罪名。另按刑法第354條之毀損罪，以使所毀損之
    物失其全部或一部之效用為構成要件（最高法院47年台非字
    第34號判例參照）。所謂「毀棄」即毀壞滅棄，使物之本體
    全部喪失其效用者；稱「損壞」即損傷破壞，致使物之本體
    喪失其效用者；稱「致令不堪用」係指除毀棄損壞物之本體
    外，以其他不損及原物形式之方法，使物之一部或全部喪失
    其效用者而言。
　㈡關於犯罪事實一之㈠，案發時被告為成年人，而告訴人丙○○則
    係12歲以上、未滿18歲之少年等情，有渠等之年籍資料在卷
    可稽。被告此部分所為造成告訴人丙○○所有之手機分解，手
    機之本體固仍存在，但已致使物之本體喪失其效用，是核被
    告就犯罪事實一之㈠部分，係犯兒童及少年福利與權益保障
    法第112條第1項前段、刑法第354條之成年人故意對少年犯
    致令他人物品不堪用罪。起訴意旨雖僅認被告就犯罪事實一
    之㈠部分，該當刑法第354條之毀損罪，惟業經公訴人於準備
    程序中當庭更正起訴法條，並經本院告知被告，無礙被告訴
    訟防禦權之行使，毋庸變更起訴法條。又被告對告訴人丙○○
    所為毀損行為，係屬家庭暴力防治法第2條第2款之家庭暴力
    罪，惟因家庭暴力防治法就此並無罰則規定，故應依刑法之
    規定論罪科刑。
　㈢按刑法第305條之恐嚇危害安全罪，所稱以加害生命、身體、
    自由、名譽、財產之事，恐嚇他人者，係指以使人生畏怖心
    為目的，而通知將加惡害之旨於被害人而言。又所謂恐嚇，
    指凡一切言語、舉動足以使人生畏怖心者均屬之，而該言語
    或舉動是否足以使他人生畏怖心，應依社會一般觀念衡量之
    ，且僅以受惡害之通知者心生畏懼而有不安全之感覺為已足
    ，不以發生客觀上之危害為要件。查本件被告所為雖係以傳
    送簡訊方式為之，但言及「妳已無家可歸」、「妳在不回電
    話給我，我真的讓妳無家可住」之語，顯已足使一般人產生
    行為人此次是先警告，再不回應可能就是更可怕之實害行為
    （如毀損其房屋、加害其家人等）之心理負擔，因此，在客
    觀上已足使一般人產生行為人可能對其生命、身體或財產有
    危害通知，乃因之而心生畏怖無疑！故核被告此部分所為，
    係犯刑法第305條之恐嚇危害安全罪。又被告對告訴人乙○○
    所為恐嚇行為，係屬家庭暴力防治法第2條第2款之家庭暴力
    罪，惟因家庭暴力防治法就此並無罰則規定，故亦依刑法之
    規定論罪科刑。末按刑事法上所稱之接續犯，係指行為人之
    數行為，於同一時、地或密切接近之時、地實行，侵害同一
    之法益，因各行為之獨立性極為薄弱，依一般社會健全觀念
    ，認為在時間差距上實難以強行分開，而以視為數個舉動之
    接續施行，合為包括之一行為予以刑法評價，較為合理之情
    形。反之，如數行為之時間差距，既清楚可分，且各行為之
    獨立性亦強，即非可認為接續犯，而應以數罪併罰論擬之（
    最高法院104年度台上字第2950號判決參照）。被告於短時
    間內向告訴人乙○○傳送「我人在東山，你現在敢不敢出來面
    對」、「妳已無家可歸」、「妳在不回電話給我，我真的讓
    妳無家可住」恐嚇簡訊之犯行，時間相隔均甚接近，顯均係
    於密接時、地，以相同方法為之，且持續侵害同一法益，應
    認成立一接續犯較合理，僅成立一恐嚇罪，併予敘明。
　㈣被告前固因妨害自由、傷害等案件，經本院分別判處有期徒
    刑三月、三月，並經本院以109年度聲字第425號裁定定應執
    行有期徒刑六月確定，於109年9月16日執行完畢。其本案為
    累犯，原應依刑法第47條第1項規定加重其刑，有臺灣高等
    法院被告前案紀錄表在卷可佐。惟因檢察官未就被告本案構
    成累犯事實具體提出證明方法，及說明被告應依累犯規定加
    重其刑之事項，且被告前案紀錄表，係司法機關相關人員依
    憑原始資料所輸入之前案紀錄，僅提供法官便於瞭解本案與
    他案是否構成同一性或單一性之關聯、被告有無在監在押情
    狀等情事之用，並非被告前案徒刑執行完畢之原始資料或其
    影本，是尚難認已具體指出證明方法而謂盡其實質舉證責任
    。依最高法院110年度台上大字第5660號大法庭裁定意旨，
    本案不得認定被告構成累犯，然本院仍以前述前案紀錄表之
    記載作為刑法第57條第5款之審酌事項，附此敘明。
  ㈤被告所犯上開毀損、恐嚇二罪名，犯意各別，行為不同，應
    分論併罰。
　㈥爰審酌被告因與告訴人乙○○間相處失合，未能和平處理二人
    之間的糾紛，竟牽怒未成年之少年，且未尊重他人財產權，
    任意毀損他人之物，又以簡訊恫嚇告訴人乙○○，行為實屬不
    該，兼衡被告犯罪之動機、目的、手段、告訴人等所受損害
    及對社會所生危害，被告迄未能與告訴人等達成和解獲得原
    宥，暨被告自陳高中肄業，與父母、奶奶同住，入監前為自
    由業等一切情狀，分別量處如主文所示之刑，並均諭知易科
    罰金之折算標準，以資懲儆。
貳、無罪部分
一、公訴意旨略以：被告王易聖基於毀損他人器物之犯意，於11
    0年9月16日15時許起至110年9月20日7時30分許前某時之期
    間，持不詳物品，敲砸乙○○所有位在臺南市○○區○○000○0號
    房屋之門鎖、玻璃、馬桶、洗手台、冷氣、衣櫥、化妝台、
    床組等物，並持紅色噴漆在客廳牆壁、房門、浴廁磁磚噴灑
    ，致上開物品喪失裝飾與美觀之效用及因此受損而不堪使用
    ，因認涉犯刑法第354條之毀損罪嫌。
二、按犯罪事實應依證據認定之，無證據不得認定犯罪事實。不
    能證明被告犯罪者，應諭知無罪之判決。刑事訴訟法第154
    條第2項、第301條第1項分別定有明文。次按認定不利於被
    告之事實，須依積極證據，茍積極證據不足為不利於被告事
    實之認定時，即應為有利於被告之認定，更不必有何有利之
    證據。而認定犯罪事實所憑之證據，雖不以直接證據為限，
    間接證據亦包括在內，然無論直接或間接證據，其為訴訟上
    之證明，須於通常一般之人均不致有所懷疑，而得確信其為
    真實之程度者，始得據之為有罪之認定，倘其證明尚未達到
    此一程度，而有合理之懷疑存在，致使無從為有罪之確信時
    ，即應為無罪之判決（最高法院30年度上字第816號、76年
    度臺上字第4986號判例意旨參照）。再按檢察官就被告犯罪
    事實，應負舉證責任，並指出證明之方法，刑事訴訟法第16
    1條第1項定有明文。故檢察官對於起訴之犯罪事實，應負提
    出證據及說服之實質舉證責任。倘其所提出之證據，不足為
    被告有罪之積極證明，或其指出證明之方法，無從說服法院
    以形成被告有罪之心證，基於無罪推定之原則，自應為被告
    無罪判決之諭知（最高法院92年度臺上字第128號判例意旨
    參照）。又按，刑事被告並無自證己罪之義務，其在訴訟上
    所為之辯解，只須達於對起訴事證提出合理質疑之程度為已
    足，檢察官如對被告所舉反證仍有爭執，即應依刑事訴訟法
    第161條規定積極舉證釋疑。被告等既堅決否認犯罪，檢察
    官所舉證據復不足以使法院產生有罪之心證，原判決因認被
    告等犯罪不能證明，於法尚無不合（最高法院97年度台上字
    第3099號判決意旨參照）。
三、本件公訴人認被告王易聖涉犯刑法第354條之毀損罪嫌犯行
    ，無非係以告訴人乙○○之指述、毀損案之刑案現場照片為據
    。惟訊問被告王易聖堅決否認有毀損告訴人乙○○住處物品之
    犯行，辯稱：伊未於110年9月16日15時許起至110年9月20日
    7時30分許這段時間到臺南市東山區去，伊都到處亂跑等語
    。經查：　　
　㈠告訴人乙○○所有房屋之門鎖、玻璃、馬桶、洗手台、冷氣、
    衣櫥、化妝台、床組等物遭人破壞，並遭人持紅色噴漆在客
    廳牆壁、房門、浴廁磁磚噴灑等事實，業據告訴人乙○○指訴
    在卷(見警卷第81-85頁，偵卷第55-58頁)，並有刑案現場照
    片（見警卷第69-79頁、103-125頁）可證，自堪信屬真實。
　㈡惟上開物品之毀損是否被告所為乙節，被告始終堅決否認，
    而告訴人乙○○則於警詢中供述「…我於110年9月20日7時30分
    回到我家時（臺南市○○區○○里0鄰○○000之0)便發現前門無法
    進入，所以從後門去看看，發現後門門鎖及玻璃遭損毁遭人
    侵入，家内亂七八糟，地上米跟沙拉脫及雞蛋砸得一地，還
    有室内牆壁及門窗很多地方遭潑紅色油漆毁損，前門也被用
    快乾黏住無法開啟，客廳沙發也遭割破冷氣也遭毁損，然後
    又發現廁所馬桶及洗手台都遭敲破毁損…」、「我最後一次
    看是110年9月16日下午15時許。」、「我現任同居人林○○（
    57.09.07生）交給我保管的戒指及項鍊本來我都帶在身上，
    是110年9月16日當天我有請人來裝防盜窗及換鎖我才放心放
    在臥室化妝台抽屜内。」等語。依告訴人乙○○所述可知，從
    110年9月16日下午15時後到報案時止，告訴人並未住在上開
    其所有之房屋內，且告訴人推測之犯罪時間內告訴人並未見
    到是何人毀損其房屋之物品，則告訴人指稱是被告毀損其屋
    內物品等語，顯屬告訴人推測之詞。而按
　　「證人之個人意見或推測之詞，除以實際經驗為基礎者外，
    不得作為證據。」刑事訴訟法第160條定有明文。告訴人乙○
    ○之證述既僅是其個人推測之詞，自不得作為不利被告之證
    據。
四、綜上所述，檢察官就被告此部分涉犯毀損罪乙節，所提出之
    證據尚不足證明被告有此犯行，且除告訴人乙○○單一指訴外
    ，缺乏其他積極、直接之證據以證明被告有上開毀損之犯行
    ，因此，參酌前開最高法院判決意旨，本院依公訴人所舉之
    證據就被告涉犯上述罪名乙事，尚無法形成被告確有此部分
    毀損犯行之確信，參諸前開說明，被告此部分之犯行無法證
    明，自應為無罪之諭知。
據上論斷，應依刑事訴訟法第299條第1項前段、第301條，判決
如主文。
本案經檢察官彭聖智提起公訴，檢察官董詠勝到庭執行職務。
中　　華　　民　　國　　111 　年　　9 　　月　　20　　日
　　　　　　　　　刑事第二庭    法　官　彭喜有
以上正本證明與原本無異。
如不服本判決應於收受本判決後20日內向本院提出上訴書狀，並
應敘述具體理由。其未敘述上訴理由者，應於上訴期間屆滿後20
日內向本院補提理由書狀（均須按他造當事人之人數附繕本）「
切勿逕送上級法院」。 
  　　　　　　　　　　　　　　　書記官　歐慧琪
中　　華　　民　　國　　111 　年　　9 　　月　　20　　日
附錄本案論罪科刑法條全文
中華民國刑法第305條：
以加害生命、身體、自由、名譽、財產之事恐嚇他人，致生危害
於安全者，處2年以下有期徒刑、拘役或9千元以下罰金。
中華民國刑法第354條：
毀棄、損壞前二條以外之他人之物或致令不堪用，足以生損害於
公眾或他人者，處2 年以下有期徒刑、拘役或一萬五千元以下罰
金。